【裁判字號】    97,抗,125
【裁判日期】    971231
【裁判案由】    拍賣抵押物
【裁判全文】
臺灣臺南地方法院民事裁定               97年度抗字第125號
抗  告  人  丙○○
抗  告  人  乙○○
抗  告  人  丁○○
抗  告  人  甲○○
相  對  人  戊○○
抗告人因與相對人呂俊賢間拍賣抵押物事件，對於中華民國97年
10月15日本院97年度司拍字第741號裁定提起抗告，本院裁定如
下：
    主  文
抗告駁回。
抗告程序費用新台幣壹仟元由抗告人負擔。
    理  由
一、抗告意旨略以：
（一）查本案原請求分割共有物事件，業經鈞院87年度重訴字
      第281號判決在案。
（二）本案於原分割共有物判決前，債務人李文果與相對人設定
      抵押權，再向第三人鄭得志借款之事，抗告人等均不知情
      ，卻因此成為債務人，相對人之舉，實令人相當痛心。
（三）再查，債務人李文果以現分割所屬土地面積為537平方公
      尺，又被編定為商業用地，目前市價每平方公尺為新台幣
      參萬元以上，總市價約可達壹仟陸佰壹拾壹萬元，遠高於
      相對人所設定抵押標的金額佰萬元，相對人為提高該筆
      土地之拍賣價額，更無視該筆土地仍有年老長輩世居之實
      ，其私心顯見。今鈞院如准予拍賣，抗告人等再循法律途
      徑向李文果求償，徒增雙方訴訟時日及金錢耗損。
（四）抗告人等均未曾向相對人借款，實非其債務人，僅依87年
      度重訴字第281號判決准予分割共有物，不應無限上綱。
      另抗告人認為本案最高限額抵押權金額確為不實，若鈞院
      准其栽定，將傷害無辜之第三人，祈請為公平之裁定。並
      聲明：1.原裁定廢棄。2.相對人於原審之聲請駁回。3.抗
      告費用，均由相對人負擔。
二、按抵押權為不動產物權，非經登記，不生效力，抵押權人須
    依設定登記之內容行使權利。又按民法第873條第1項規定，
    抵押權人於債權已屆清償期而未受清償者，得聲請法院拍賣
    抵押物，就其賣得價金而受清償，是抵押權人依此規定聲請
    拍賣抵押物，係屬非訟事件，祇須其抵押權已經依法登記，
    並依登記之清償期業已屆滿而未受清償時，法院即應為許可
    拍賣之裁定。又分別共有土地，部分共有人就應有部分設定
    抵押權者，於辦理共有物分割登記時，該抵押權按原應有部
    分轉載於分割後各宗土地之上。但經先徵得抵押權人同意者
    ，該抵押權僅轉載於原設定人分割後取得之土地上。土地登
    記規則第107條定有明文。又「不動產之共有人以其應有部
    分設定抵押權後，該不動產如經分割，除經先徵得抵押權人
    同意，依土地登記規則第一百零七條但書規定，將該抵押權
    轉載於原設定人分割後取得之不動產之情形外，其抵押權固
    不因此而受影響，仍存在於分割後之各宗不動產，抵押權人
    得本於追及其物之效力實行抵押權。惟於此情形，因實行抵
    押權而聲請法院裁定許可拍賣分割後之各宗不動產之應有部
    分時，則應列分割後取得各宗不動產之人為相對人，始為適
    格之當事人。」最高法院亦著有94年度台抗字第527號裁判
    足資參照。
三、經查，本件相對人主張對於債務人李文果有500萬元之債權
    ，並以如原裁定附表所示之不動產設定抵押權，且經依法登
    記，該債權已屆清償期而未受清償，有相對人提出之土地登
    記第二類謄本、他項權利證明書、抵押權設定契約書、支付
    命令、支付命令確定證明書等件可證（見本院卷第21-81頁
    ）。查相對人與債務人李文果間87年4月21日訂立之本金最
    高限額新台幣500萬元之抵押權設定契約書，係以李文果所
    有坐落台南縣永康市○○段50之1、50之2、51、51之3地號
    、權利範圍均1/4之土地為抵押權設定標的，惟上開土地嗣
    於88年9月4日分割登記出如原裁定附表所示土地，於辦理共
    有物分割登記時，相對人之上開抵押權仍按原應有部分轉載
    於分割後各宗土地之上，此有抗告人甲○○提出本院87年度
    重訴字第281號民事判決及確定證明書影本、相對人提出之
    系爭土地登記第二類謄本足按，顯見相對人並未同意原抵押
    權轉載於李文果分割後取得之土地上，而係轉載於分割後各
    宗土地之上，揆諸前揭說明，抵押權人戊○○自得本於追及
    其物之效力實行抵押權，以分割後取得各宗不動產之人丙○
    ○、乙○○、丁○○、甲○○等為相對人，對原裁定附表所
    示之土地行使權利。
三、雖抗告人另稱人本案最高限額抵押權金額確為不實云云，然
    查債務人李文果積欠相對人500萬元，業經相對人取得本院
    96年度促字第50875號確定支付命令，此有支付命令及確定
    證明影本在卷足憑（見本院卷第21、22頁），抗告人辯稱抵
    押權金額不確實亦無可採。綜上，相對人為抵押權人，於債
    權已屆清償期而未清償，自得聲請法院拍賣抵押物，就其賣
    得價金而受清償；從而，原審裁定准予拍賣抵押物，核無不
    合，抗告人猶執陳詞，指摘原裁定不當，為無理由，應予駁
    回。
四、據上論結，本件抗告為無理由，依非訟事件法第46條、第21
    條第2項、第24條第1項，民事訴訟法第495條之1第1項、第4
    49條第1項、第78條，裁定如主文。
中    華    民    國    97    年    12    月    31    日
                  民事第二庭    法  官  張麗娟
以上正本係照原本作成。
本裁定除以適用法規顯有錯誤為理由，並經本院許可外，不得再
抗告。如提起再抗告，應於收受後10日內委任律師為訴訟代理人
向本院提出再抗告狀，並繳納再抗告費新台幣1,000元。
中    華    民    國    97    年    12    月    31    日
                                書記官  楊宗倫


司法院資訊處製作；財團法人民間司法改革基金會備份。
